【裁判字號】    94,易,910
【裁判日期】    950510
【裁判案由】    詐欺
【裁判全文】
臺灣苗栗地方法院刑事判決               94年度易字第910號
公  訴  人  臺灣苗栗地方法院檢察署檢察官
被      告  丙○○
上列被告因詐欺案件，經檢察官追加起訴（94年度偵字第4126號
），及移送併辦（臺灣嘉義地方法院檢察署94年度偵字第5787號
），本院判決如下：
    主  文
丙○○幫助意圖為自己不法之所有，以詐術使人將本人之物交付
，處有期徒刑伍月，如易科罰金，以參佰元折算壹日。
    事  實
一、丙○○知悉丁○○缺錢花用，乃於民國94年6 月6 日，將其
    知悉有一位真實姓名年籍不詳，自稱為「羅先生」之成年男
    子，有意承租他人之金融機構帳戶使用的訊息，告知丁○○
    。而其知悉犯罪集團以高價收購、承租金融帳戶，在預見提
    供金融帳戶存簿、提款卡等物予陌生人士使用，以今日非臨
    櫃交易方式之迅速與隱密，極有可能為犯罪集團所利用，以
    遂欺騙不知情之社會大眾，並掩飾其重大犯罪所得財物或利
    益。丙○○竟與丁○○（業經檢察官以94年度偵字第3581號
    提起公訴，由本院以94年度易字第887 號，判處有期徒刑5
    月在案），共同基於幫助他人為詐欺取財之犯意，丁○○透
    過丙○○之介紹，而與「羅先生」取得聯繫，並於94年6 月
    7 日14時許，先以行動電話門號0000000000號，與依「羅先
    生」之指示，收取他人金融機構帳戶之存摺、提款卡之乙○○（渠使用行動電話門號為0000000000號，涉犯詐欺罪部分
    ，由檢察官另行移請臺灣桃園地方法院併案審理）聯絡後，
    彼此約定在位於苗栗縣苗栗市之行政院衛生署立苗栗醫院（
    以下簡稱署立苗栗醫院）旁之全家便利商店門口見面。而由
    丁○○將其向中華郵政股份有限公司（以下簡稱中華郵政公
    司）苗栗中苗郵局設立之帳戶（局號為0000000 ，帳號為00
    00000 號）存摺及提款卡（含密碼），及萬泰商業銀行股份
    有限公司（以下簡稱萬泰銀行）苗栗分行帳戶（帳號為0000
    00000000000 號）之存摺、提款卡（含密碼），約定7 天為
    1 期，租金新臺幣（下同）3000元，將上述帳戶出租予不詳
    網際網路購物詐集團使用，造成：
    (一)於94年6 月16日22時46分許，林松志因從網際網路購物，
      而陷於錯誤，從渠之金融帳戶中，轉帳2200元至丁○○前
      述萬泰銀行帳戶中。
    (二)於94年6 月16日22時57分許，楊智偉因從網際網路購物，
      而陷於錯誤，從渠臺北富邦銀行帳戶中，轉帳1500元至丁○○前述萬泰銀行帳戶中。
    (三)於94年6 月17日上午11時33分許許，趙得榮因從網際網路
      購物，而陷於錯誤，在臺北縣板橋市○○路之遠東國際商
      業銀行自動櫃員機，將2700元，匯至丁○○前述萬泰銀行
      帳戶中。
    (四)於94年6 月18日8 時22分許、同日8 時25分許，戊○○、
      甲○○分別從網際網路購物，而陷於錯誤，戊○○在嘉義
      縣民雄鄉○○村○○路7 號之民雄雙福郵局自動櫃員機，
      轉帳2300元；甲○○在桃園縣楊梅鎮之瑞塘郵局自動櫃員
      機，轉帳5700元，至丁○○前述中華郵政公司帳戶中。
二、案經桃園縣警察局楊梅分局報告臺灣苗栗地方法院檢察署檢
    察官偵查後追加起訴，及嘉義縣警察局民雄分局報告臺灣嘉
    義地方法院檢察署檢察官偵查後移送併辦。
    理  由
一、本件被告丙○○固坦承認識丁○○，但否認有何犯行，辯稱
    ：「我沒有把丁○○之帳戶交給羅姓先生。我根本不認識詐
    騙集團的人，我沒有拿到任何錢」等語。
二、惟查：
  (一)證人即共犯丁○○於本院審理時具結後證稱：「（問：於94
    年10月18日、94年10月31日，有在地檢署作證，這2 次作證
    所述是否實在？）實在。」、「（問：你確實有把你苗栗郵
    局之帳戶出租給詐騙集團？）是。」、、、「（問：你如何
    知道有詐騙集團要承租帳戶？）之前我不知道，是丙○○跟
    我講的。」、「（問：丙○○如何告訴你？）最前面是他打
    電話給我，問我有無缺錢，當時我有需要用到錢，他告訴我
    有人在收本子，、、。」、「（問：丙○○所謂的收本子是
    什麼意思？）有人要租存摺。」、「（問：你之後如何跟詐
    騙集團聯絡？）是丙○○先聯絡對方，對方才打電話給我，
    跟我約時間。」、「（問：丙○○何時打電話給對方，是否
    知道？）94年6 月7 日前1 天，還是前2 天。」、「（問：
    你之前稱丙○○在94年6 月7 日前一天打你的手機，是否如
    此？）對。」、「（問：丙○○打你手機，如何告訴你？）
    是丙○○聯絡對方後，對方打電話給我，丙○○有把我的電
    話留給對方。」、「（問；後來是否是乙○○來收你的存摺
    、提款卡？）對。」、「（問：你之前有和乙○○一起開過
    庭？）有，在嘉義那邊。」、「（問：你交付存摺時，丙○○是否在場？）不在場。」、「（問：你是否知道丙○○這
    樣的行為，有無得到報酬？）我不清楚。」、「（問：你跟
    丙○○有無仇恨？）沒有，我和他是之前工廠的同事。」等
    語（以上參本院95年3 月1 日審判筆錄第3 至5 頁）。
  (二)證人乙○○於本院審理時具結後證稱：「（問：於94年10月
    18日在嘉義地檢署作證時所述是否實在？）實在。」、「（
    問：你之前是否幫羅姓男子收購存摺？）對。」、「（問：
    除了收購外，有無租存摺？）羅姓男子叫我去收，至於是租
    還是買，是由羅先生他們去談。」、「（問：你有來苗栗向
    丙○○收購存摺？）有，我印象中是在頭份交流道那邊。」
    、「（問：之後是否有跟丁○○收過存摺？）對。」、「（
    問：何人在前何人在後？）丙○○在前。」、「（問：是否
    知道丙○○是和你們何人聯絡？）當天是羅先生叫我去的，
    應該是跟羅先生聯絡。」、「（問：丁○○有無透過丙○○
    和羅先生聯絡，是否知道？）我不清楚。」、「（問：你下
    來和丁○○收存摺時，丙○○是否在場？）不在場。」、「
    （問：你和丙○○有無過節或仇恨？）沒有。我之前在桃園
    之案子，有被搜索扣押一本簿子，裡面有寫關於我向丙○○
    收過存摺之資料，且有註明電話及地址。」等語（以上參本
    院審卷95年3 月1 日審判筆錄第6 至8 頁）。
  (三)是由證人丁○○、乙○○2 人之證詞，可知證人乙○○係受
    詐騙集團「羅先生」之命，收購或承租他人之存摺、帳戶，
    而證人乙○○先前曾向被告丙○○收購帳戶。而被告丙○○
    知悉上情後，乃向亟需金錢使用之證人丁○○告知「羅先生
    」有在收購或承租帳戶之訊息，並將證人丁○○之電話告知
    「羅先生」，而由「羅先生」與證人丁○○取得聯繫。嗣後
    「羅先生」指示證人乙○○向證人丁○○收取前述帳戶、存
    摺，而證人丁○○即亦前述價格，出租上開帳戶等事實。
  (四)綜上，被告丙○○之辯解，無非臨訟卸責之詞，不足採信。
    此外，復經被害人林松志、楊智偉、趙得榮、戊○○、甲○○及證人蘇清森於警詢中證述明確（依據刑事訴訟法第159
    條之5 第1 項之規定：「被告以外之人於審判外之陳述，雖
    不符前四條之規定，而經當事人於審判程序同意作為證據，
    法院審酌該言詞陳述或書面陳述作成時之情況，認為適當者
    ，亦得為證據」、同條第2 項之規定：「當事人、代理人或
    辯護人於法院調查證據時，知有第159 條第1 項不得為證據
    之情形，而未於言詞辯論終結前聲明異議者，視為有前項之
    同意」。被告於言詞辯論終結前，未對前述證人及被害人於
    警詢時陳述之證據能力表示異議，本院衡酌前述警詢筆錄作
    成之情況，認無不適當之情形，自得將之採為證據，附此敘
    明）。且有遠東銀行交易明細表、刑案報案處理系統詳細畫
    面、台北富邦銀行交易明細表、萬泰銀行苗栗分行函、丁○○身分證及健保卡影本、丁○○萬泰銀行開戶資料、交易明
    細表、對帳單、受理詐騙帳戶通報警示表、丁○○在中華郵
    政公司南苗郵局之開戶資料、YAHOO ！奇摩網站拍賣與電子
    郵件網頁紙本、中華郵政公司自動櫃員機交易明細表、存摺
    內頁影本、被害人戊○○出具之被害報告書、丁○○郵政存
    簿儲金立帳申請書影本、帳戶最近交易資料查詢結果、通聯
    調閱查詢單等在卷足稽。本件事證明確，被告犯行，洵堪認
    定。
三、按刑法上之幫助犯，係對於犯罪與正犯有共同之認識，而以
    幫助之意思，對於正犯資以助力，而未參與實施犯罪之行為
    者而言（最高法院75年度台上字第1509號、84年度台上字第
    5998號、第6475號、88年度台上字第1270號判決亦同此意旨
    ）。是以，如未參與實施犯罪構成要件之行為，且係出於幫
    助之意思提供助力，即屬幫助犯，而非共同正犯。是核被告
    丙○○所為，係犯刑法第30條第1 項、第339 條第1 項之幫
    助詐欺取財罪（被害人戊○○詐欺之部分，雖未據起訴，但
    與上述有罪部分，係屬實質上之1 罪，為審判效力所及，且
    經檢察官移送併辦在案；被害人林松志、楊智偉、趙得榮被
    詐欺部分，業經檢察官另案提起公訴，且與上述有罪部分，
    亦屬實質上1 罪關係，本院自得予以審理，附此敘明）。又
    被告丙○○雖與丁○○共犯幫助詐欺取財之犯行，但因幫助
    他人犯罪，並非實施正犯，在事實上雖有2 人以上共同幫助
    他人犯罪，要亦各負其幫助犯之責任，仍無適用刑法第28條
    之餘地（最高法院33年上字第793 號判例要旨，82年度台上
    字第6084號判決要旨足資參照），故被告丙○○與丁○○無
    成立共同正犯之餘地，附此敘明。被告幫助他人犯詐欺罪，
    應依刑法第30條第2 項之規定，按正犯之刑減輕之。爰審酌
    被告於犯罪後，在上述證據明確下，仍飾詞卸責，顯見毫無
    悔意，遑論賠償被害人之損失，並衡酌被害人遭詐欺之金錢
    數額非小，但尚無證據足資證明其因本案獲取任何金錢或利
    益等一切情狀，量處如主文所示之刑，並諭知易科罰金之折
    算標準。
據上論斷，應依刑事訴訟法第299 條第1 項前段，刑法第30 條
第1 項前段、第2 項、第339 條第1 項、第41條第1 項前段，罰
金罰鍰提高標準條例第1 條前段、第2 條，判決如主文。
本案經檢察官黃智勇庭執行職務。
中    華    民    國    95    年    5     月    10    日
                  刑事第三庭    審判長法  官  柳章峰
                                      法  官  吳國聖
                                      法  官  呂曾達
以上正本證明與原本無異。
如不服本判決，應於判決送達後10日內向本院提出上訴狀（應抄
附繕本）。告訴人或被害人如對於本判決不服者，應具備理由請
求檢察官上訴，其上訴期間之計算係以檢察官收受判決正本之日
期為準。
                                      書記官  許千士
中    華    民    國    95    年    5     月    10    日
附錄本案論罪科刑法條全文：
刑法第30條第1項、第339 條第1 項。
中華民國刑法第30條第1 項 (從犯及其處罰)
幫助他人犯罪者，為從犯。雖他人不知幫助之情者，亦同。
從犯之處罰，得按正犯之刑減輕之。
中華民國刑法第339 條第1 項 (普通詐欺罪)
意圖為自己或第三人不法之所有，以詐術使人將本人或第三人之
物交付者，處5 年以下有期徒刑、拘役或科或併科1 千元以下罰
金。


司法院資訊處製作；財團法人民間司法改革基金會備份。
